臺灣臺北地方法院行政訴訟判決　
111年度交字第181號

原      告  朱振盟  

被      告  臺北市交通事件裁決所

代  表  人  蘇福智(所長)    

上列當事人間交通裁決事件，原告不服被告111年2月25日北市裁
催字第22-A00S9G354裁決，提起行政訴訟，本院判決如下：
    主  文
原告之訴駁回。
訴訟費用新臺幣參佰元由原告負擔。
    事實及理由
一、程序事項：本件係因原告不服被告依違反道路交通管理處罰
    條例第53條第1項規定所為之裁決，而提起行政訴訟撤銷之
    訴，經核屬於行政訴訟法第237條之1第1項第1款規定之交通
    裁決事件（道路交通管理處罰條例第8條規定之範圍），自
    應依行政訴訟法第2編第3章規定之交通裁決事件訴訟程序。
    另本件依兩造提出之卷內證據資料，事證已甚明確，本院爰
    依同法第237條之7規定，不經言詞辯論，逕為判決。
二、事實概要：原告駕駛車牌號碼0000-00號自用小客車（簡稱
    系爭汽車），於民國110年10月6日晚間7時39分許，行駛於
    臺北市環山路3段與內湖路2段103巷之交岔路口（簡稱系爭
    路口）時，因有「闖紅燈」之違規行為，為臺北市政府警察
    局內湖分局（簡稱舉發機關）內湖派出所騎乘警用機車員警
    目睹系爭汽車闖紅燈行為，於另一路口系爭汽車停等紅燈時
    當場攔停示意路邊停車，依違反道路交通管理處罰條例第53
    條第1項規定，填製掌電字第A00S9G354號舉發違反道路交通
    管理事件通知單（簡稱舉發通知單）當場舉發，原告並拒絕
    簽收舉發違規通知單，經警當場告知到案日期及處所。原告
    未於舉發通知單所載應到案日期前繳納罰鍰或到案聽候裁決
    ，並逾越應到案期限60日以上，被告則逕行於111年2月25日
    依同條例第53條第1項、第63條第1項（第3款）、違反道路
    交通管理事件統一裁罰基準及處理細則第41條、第43條、第
    44條、第67條及違反道路交通管理事件統一裁罰基準表之規
    定，裁處原告罰鍰新臺幣（下同）4,000元，併依同條例第6
    3條第1項第3款（裁決書漏載第3款）之規定，記違規點數3
    點（即本件原處分）。經原告不服被告裁決書原處分，遂提
    起本件行政訴訟。　　　
三、本件原告主張原告於110年10月6日晚上駕駛車號0000-00自
    小客車，行駛於臺北市環山路3段，被警員攔下，該警員欲
    以闖紅燈為由開單告發，原告自認為沒有闖紅燈，且該警員
    沒有出示任何證據，所以拒絕簽收該告發單，原告因該警員
    沒有當場出示證據，臺北市交通事件裁決所也沒有通知原告
    前往說明就裁決闖紅燈罰單成立，請法官要求臺北市交通事
    件裁決所提出有效證據，也請提出該器材定期檢驗合格記錄
    ，若無有效證據，請法官判決裁決違法。原告並聲明：原處
    分撤銷。
四、被告則答辯以：
（一）本案相關法條：
　　1.道路交通管理處罰條例第4條第2項規定：「駕駛人駕駛車
      輛、大眾捷運系統車輛或行人在道路上，應遵守道路交通
      標誌、標線、號誌之指示、警告、禁制規定，並服從執行
      交通勤務之警察或依法令執行指揮交通及交通稽查任務人
      員之指揮」。　　
    2.處罰條例第53條第1項規定：「汽車駕駛人，行經有燈光
      號誌管制之交岔路口闖紅燈者，處新臺幣1,800元以上5,4
      00元以下罰鍰」。
　　3.處罰條例第63條第1項第3款規定略以：「汽車駕駛人有下
      列各款所列條款之一者，除依原條款處罰鍰外，並予記點
      ：三、有第43條、第53條或第53條之1情形之一者，各記
      違規點數3點」。　　
　  4.道路交通安全規則第102條第1項第1款規定：「汽車行駛
      至交岔路口，其行進、轉彎，應依下列規定：一、應遵守
      燈光號誌或交通指揮人員之指揮，遇有交通指揮人員指揮
      與燈光號誌並用時，以交通指揮人員之指揮為準」。
　　5.道路交通標誌標線號誌設置規則第206條第5項第1款規定
      ：「行車管制號誌各燈號顯示之意義如左：五、圓形紅燈
      （一）車輛面對圓形紅燈表示禁止通行，不得超越停止線
      或進入路口」。　　　　　
（二）據舉發機關查復略以：
　　1.依據道路交通標誌標線號誌設置規則第206條第1項第5款
      規定：「車輛面對圓形紅燈表示禁止通行，不得超越停止
      線或進入路口」。
　　2.系爭汽車於110年10月6日19時39分許，行經臺北市內湖區
      環山路3段與內湖路2段103巷，經員警攔停舉發「闖紅燈
      」一案。原告陳述略以：「…自認為沒有闖紅燈，該警員
      沒有出示任何證據…」一節，經詢據員警稽查過程暨檢視
      執勤影像及相關資料內容所示，系爭汽車行經案址路口面
      對行向號誌已顯示管制紅燈時，仍逕予進入路口，違規行
      為屬實，員警依法舉發並無違誤。
　　3.此有舉發機關111年4月14日以北市警內分交字第11130571
      43號函、員警職務報告、勤務分配表、舉發現場示意圖及
      臺北市交通管制工程處111年4月12日北市交工控字第1113
      025719號函影本各1份在卷可稽。　　　
（三）有關原告拒簽拒收舉發通知單，被告未通知原告一節，經
      查採證影像(影像時間：2021/10/06 19：40：19至19：43
      ：18)，舉發機關詳細告知原告違規事實、應到案地點、
      時間及其權益，原告並表明拒簽拒收。依違反道路交通管
      理事件統一裁罰基準及處理細則第11條第1項第1款規定：
      「行為人有本條例之情形者，應填製舉發違反道路交通管
      理事件通知單（以下簡稱通知單），並於被通知人欄予以
      勾記，其通知聯依下列規定辦理：一、當場舉發者，應填
      記駕駛人或行為人姓名、性別、出生年月日、地址、身分
      證統一編號及車主姓名、地址、車牌號碼、車輛種類。被
      查獲之駕駛人或行為人為受處分人時，應於填記通知單後
      將通知聯交付該駕駛人或行為人簽名或蓋章收受之；拒絕
      簽章者，仍應將通知聯交付該駕駛人或行為人收受，並記
      明其事由及交付之時間；拒絕收受者，應告知其應到案時
      間及處所，並記明事由與告知事項，視為已收受。」，故
      原告所陳非撤銷舉發之理由。
（四）有關違規舉發疑義一節，查員警職務報告及採證影像爭汽
      車行經環山路3段往環山路2段東向西處闖紅燈，舉發機關
      員警當時視野往北見其路口紅燈倒數秒數剩1秒，環山路3
      段往環山路2段東向西處紅綠燈紅燈顯示著，執勤員警即
      上前攔停舉發，此有員警職務報告、及現場示意圖及採證
      影像擷取圖2張可證。另查處罰條例第7條第1項規定：「
      道路交通管理之稽查，違規紀錄，由交通勤務警察，或依
      法令執行交通稽查任務人員執行之」；本案係攔停舉發案
      件，非屬照片採證之逕行舉發案件，員警依執勤所見，復
      依據道路交通管理處罰條例所列違規事項製單舉發，係公
      務員基於職務上之權利，依據法律授權就特定具體事件所
      為具有公法上效果之單方行政行為，並無須另有其他積極
      證據佐證，始構成處分要件規定。　　　　　
（五）依據道路交通安全規則第102條第1項第1款規定：「汽車
      行駛至交岔路口，其行進、轉彎，應依下列規定：一、應
      遵守燈光號誌或交通指揮人員之指揮，遇有交通指揮人員
      指揮與燈光號誌並用時，以交通指揮人員之指揮為準」，
      駕駛人應依前揭規定停止行駛，原告逕自闖越紅燈，顯已
      違反前揭規則規定，造成其他用路人之危險。被告並聲明
      ：駁回原告之訴。
五、本院之判斷：
（一）按汽車行駛至交岔路口，其行進、轉彎，應遵守燈光號誌
      ；所謂汽車，係在道路上不依軌道或電力架線而以原動機
      行駛之車輛（包括機車），道路交通安全規則第102條第1
      項第1款前段、第2條第1項第1款分別定有明文。次按停止
      線，用以指示行駛車輛停止之界限，車輛停止時，其前懸
      部分不得伸越該線；車輛面對圓形紅燈表示禁止通行，不
      得超越停止線或進入路口，道路交通標誌標線號誌設置規
      則（簡稱設置規則）第170條第1項前段、第206條第1項第
      5 款第1目亦分別定有明文。而有關「闖紅燈」行為之認
      定，於道交處罰條例中並未見相關之解釋，若依上開規定
      認定超越停止線即為闖紅燈，則一般大眾恐難以接受，亦
      非道交處罰條例當初立法精神。是為促使駕駛人回歸於對
      標線之認知，同時兼顧執法技術層面與大眾接受程度，交
      通部82年3月27日研商闖紅燈認定標準會議紀錄及同年4月
      22日交路字第009811號函釋茲將面對圓形紅燈時超越停止
      線或闖紅燈之認定敘述如後提供參考：「(一)車輛面對圓
      形紅燈時仍逕予穿越路口至銜接路段，含左轉、直行、迴
      轉及右轉（依箭頭綠燈允許行駛者除外）即視為闖紅燈之
      行為。(二)有繪設路口範圍者：車輛無視於紅燈警示，有
      穿越路口之意圖，而車身已伸入路口範圍亦視同闖紅燈；
      若僅伸越停止線而未達路口範圍者，則視為不遵守標線指
      示。(三)無繪設路口範圍者：以車輛無視於紅燈號誌，而
      有穿越路口之企圖，其車身並已伸越停止線並足以妨害其
      他方向人（若有行人穿越道）、車通行者亦以闖紅燈論處
      ；若僅車身伸越停止線則以不遵守標線指示視之。(四)目
      前交岔路口已繪設網狀黃線區者暫以該範圍視作路口」，
      而上開函釋，核屬交通部基於主管權責，就法令執行層面
      所為之解釋，與法律之本旨並無違誤，自得予以援用。
（二）又汽車駕駛人，行經有燈光號誌管制之交岔路口闖紅燈者
      ，處1,800元以上5,400元以下罰鍰，並記違規點數3點，
      道路交通管理處罰條例第53條第1項、第63條第1項第3款
      分別定有明文。準此以觀，如有「行經有燈光號誌管制之
      交岔路口闖紅燈」違規行為時，即除應處1,800元以上5,4
      00元以下罰鍰外，並應記違規點數3點。且道路交通管理
      處罰條例第7條之2第1、2項規定：「（第1項）汽車駕駛
      人之行為有下列情形之一，當場不能或不宜攔截製單舉發
      者，得逕行舉發：…七、經以科學儀器取得證據資料證明
      其行為違規。（第2項）前項第7款之科學儀器應採固定式
      ，並定期於網站公布其設置地點。…」。另按違反道路交
      通管理事件統一裁罰基準及處理細則第1條規定：「本細
      則依道路交通管理處罰條例第92條第4項規定訂定之」，
      第2條第1、2項規定：「處理違反道路交通管理事件之程
      序及統一裁罰基準依本細則之規定辦理」、「前項統一裁
      罰基準，如附件違反道路交通管理事件統一裁罰基準表…
      」，又依本件違規行為時點之違反道路交通管理事件統一
      裁罰基準表記載，小型車之駕駛人違反道路交通管理處罰
      條例第53條第1項規定（小型車駕駛人，行經有燈光號誌
      管制之交岔路口闖紅燈），逾越應到案期限60日以上，繳
      納罰鍰或逕行裁決處罰者，應處罰鍰4,000元，並記違規
      點數3點。核此規定，係基於母法之授權而為訂定，並參
      考「車輛大小」、「違規次數」、「違規程度」、「違規
      地點」、「所生影響」、「違反情節」等事項擇一或兼採
      而為分級處罰，且就違反道路交通管理事件統一裁罰基準
      及處理細則附件所示統一裁罰基準表中有關道路交通管理
      處罰條例第53條第1項裁罰基準內容，並未牴觸母法，準
      此以觀，被告自得依此基準而為裁罰。
（三）本件如事實概要所述之事實，除原告爭執之部分外，餘為
      兩造所不爭執，且有系爭舉發通知單（本院卷第51頁）、
      原處分書與送達證書（本院卷第53、55頁）、舉發機關11
      1年4月14日北市警內分交字第1113057143號函（本院卷第
      59頁）、舉發員警職務報告（本院卷第63頁）、採證錄影
      光碟（本院卷第61頁被告檔案附件袋）、採證錄影翻拍照
      片（本院卷第69、71頁）、駕駛人基本資料（本院卷第73
      頁）、汽車車籍查詢單（本院卷第75頁）在卷可憑，核可
      認定為真實。
（四）原告主張稱自認為沒有闖紅燈，且該警員沒有出示任何證
      據，所以拒絕簽收該告發單云云。惟經本院勘驗卷附採證
      錄影光碟，勘驗結果為「光碟中共有2021_1006_194020_0
      12.MP4、2021_1006_194323_013.MP4等2個影片檔案。2個
      影片檔案應係員警密錄器所拍攝，影片剛開始影片時間20
      21/10/16 19:38:20員警騎乘機車正停等紅燈，接著開始
      騎乘機車在道路上巡邏，於影片時間19:39:25～19:39:27
      ，員警騎乘機車直行接近紅燈倒數秒數剩1秒之路口，橫
      向道路紅綠燈號誌已顯示為紅燈之時，一部白色小客車由
      右至左闖紅燈通過路口，員警即騎乘機車在路口左轉跟隨
      該部白色小客車至前方紅燈路口，影片時間19:39:42該部
      白色小客車在停等紅燈時，員警騎乘機車暫停在該白色小
      客車左側，影片時間19:40:00員警在機車上要求該白色小
      客車駕駛人在路邊停一下，於是該白色小客車在路口號誌
      轉變成綠燈時，在影片時間19:40:12通過路口停靠路邊，
      並且於影片時間19:40:08可以看到該白色小客車車號為『2
      070-UW』。隨後騎乘機車員警也將機車停放在白色小客車
      前方，走到白色小客車駕駛座旁，向駕駛人說明其闖紅燈
      ，駕駛人否認而稱是綠燈。駕駛人提出行車執照給員警供
      舉發之用，員警並請駕駛人說出身分證字號，駕駛人又提
      出國民身分證給員警。員警對駕駛人強調『我是看到你闖
      紅燈所以才攔你下來的』，接著以掌上型電子儀器製發舉
      發通知單，進一步要求駕駛人在舉發通知單簽名，駕駛人
      則稱其沒有闖紅燈，並拒絕簽名，員警接著問駕駛人要收
      這張罰單嗎？駕駛人亦表示不收罰單。員警就持列印出來
      的舉發通知單向駕駛人說明『你的到案處所是臺北市交通
      裁決所，到案時間是11月5號前，要記得去繳這張罰單』，
      更再次跟駕駛人確認其不收舉發通知單、不在通知單上簽
      名後，於影片時間19:43:40員警便讓該駕駛人駕駛白色小
      客車離開現場，員警亦接著騎乘機車迴轉離開現場。本院
      卷第69、71頁採證錄影翻拍照片應為光碟中影片檔案所翻
      拍之內容」等情，有本院勘驗筆錄可憑。可見當時系爭路
      口就原告駕駛系爭汽車行向之紅綠燈號誌應已為紅燈，原
      告縱使非故意闖紅燈，然原告駕車行駛至路口時，本應謹
      慎注意號誌管制行止，而依上開採證影片及本院勘驗筆錄
      顯示當時系爭路口紅綠燈號誌運作正常，則系爭汽車駕駛
      人即原告顯然有應注意且能注意轉換為紅燈燈號之時須開
      始減速準備停等紅燈，復無不能注意之情，即具有過失闖
      紅燈違規之情節，仍難解免過失之責（按違反行政法上義
      務之行為，非出於故意或過失者，不予處罰，行政罰法第
      7條第1項定有明文。是違反行政法上義務之行為，雖非出
      於故意而係出於過失，仍應予以處罰），核屬至明。是原
      告主張其沒有闖紅燈，與事實不符，尚難採認。
（五）另按「行為人有本條例之情形者，應填製舉發違反道路交
      通管理事件通知單〈以下簡稱通知單〉，並於被通知人欄予
      以勾記，其通知聯依下列規定辦理：一、當場舉發者，應
      填記駕駛人或行為人姓名、性別、出生年月日、地址、身
      分證統一編號及車主姓名、地址、車牌號碼、車輛種類。
      被查獲之駕駛人或行為人為受處分人時，應於填記通知單
      後將通知聯交付該駕駛人或行為人簽名或蓋章收受之；拒
      絕簽章者，仍應將通知聯交付該駕駛人或行為人收受，並
      記明其事由及交付之時間；拒絕收受者，應告知其應到案
      時間及處所，並記明事由與告知事項，視為已收受」，違
      反道路交通管理事件統一裁罰基準及處理細則第11條第1
      項第1款亦有明文。查舉發員警當場舉發系爭交通違規事
      件時係以掌上型電子儀器所製舉發通知單舉發原告之情，
      原告並否認闖紅燈違規行為而拒簽拒收舉發通知單，均有
      本院勘驗筆錄可稽。是原告固然拒絕簽收舉發通知單，不
      過舉發員警當場告知原告應到案日期、違規事由、應到案
      處所等權益，亦有本院勘驗筆錄可查，系爭舉發通知單亦
      記載「拒簽拒收（已告知到案地點及時間及其權益」（本
      院卷第51頁），應視為原告已收受舉發通知單，更可見本
      件違規事件之舉發與送達並無違反法定程序之可言。
（六）至於原告主張稱被告至今尚未提出原告先前要求可證明該
      攝影器材被授權做為交通違規採證使用的證書及定期檢驗
      合格的證書，如何證明該影像無瑕疵，無人工合成之慮可
      被採信云云。然而就本件員警以密錄器予以錄影採證本件
      違規行為而言，該設備非公務檢測用速度計、噪音計、濃
      度計等需有度量衡上精密運算之儀器，亦非屬「度量衡器
      檢定檢查辦法」第3條規定應經檢定法定度量器，並無相
      關檢驗證明之要求，該員警密錄器拍攝之影像足以證明違
      規事實。且按「當事人主張事實須負舉證責任，倘其所提
      出之證據不足為主張事實之證明，自不能認其主張之事實
      為真實」，改制前行政法院36年判字第16號著有判例，此
      一判例與現行行政訴訟法第236條、第136條準用民事訴訟
      法第277條（當事人主張有利於己之事實者，就其事實有
      舉證之責任。但法律別有規定，或依其情形顯失公平者，
      不在此限）之意旨相符，仍得引用。再按行政法院應依職
      權調查事實關係，不受當事人主張之拘束；行政法院於撤
      銷訴訟，應依職權調查證據，行政訴訟法第125條第1項、
      第133條前段分別定有明文，是行政法院在審理案件時應
      盡闡明義務，使當事人盡主張事實及聲明證據之能事，並
      盡職權調查義務，以查明事實真相，避免真偽不明之情事
      發生，惟如已盡闡明義務及職權調查義務後，事實仍真偽
      不明時，則作舉證責任之分配，使應負舉證責任之人負擔
      該不利之結果（參照最高行政法院94年度判字第58號判決
      ）。亦即行政法院就應依職權調查證據之事件，僅係免除
      行政訴訟當事人之主張責任（即所謂主觀舉證責任），並
      非免除當事人之舉證義務（所謂客觀舉證責任），亦即待
      證事實陷於不明時，當事人仍應負擔不利益之舉證責任分
      配，此依行政訴訟法第237條之9第1項之規定，於交通裁
      決事件訴訟程序亦準用之。本件被告以系爭汽車有闖紅燈
      違規行為而予以裁罰原告乙節，業經被告提出員警所提供
      採證錄影資料證明如上，經核非屬無據。則原告就其主張
      其先前要求可證明該攝影器材被授權做為交通違規採證使
      用的證書及定期檢驗合格的證書，如何證明該影像無瑕疵
      ，無人工合成之慮可被採信等語，即屬有利於己之事實，
      原告並未提出任何積極證據與證據方法足資佐證或供調查
      前揭員警所提供採證錄影資料係經偽造、變造情事，僅自
      行主觀強調上開意見，核無事實根據可資作為系爭汽車確
      非於前揭時地闖紅燈之論據，本院復查無積極證據可得為
      佐證系爭汽車並未違規之事實，則原告此部分所為之主張
      該等事實乃陷於真偽不明，故作舉證責任之分配，仍應由
      原告負擔不利益之結果，既乏積極證據足以證明系爭汽車
      不構成違規事實，殊無從為有利於原告之認定。　
　六、綜上所述，原告主張，尚乏依據，要難採信。則原告於上
      開時、地，駕駛系爭汽車行經有燈光號誌管制之交岔路口
      闖紅燈之違規行為，核屬明確。從而，被告依道路交通管
      理處罰條例第53條第1項、第63條第1項（第3款）及裁罰
      基準及處理細則之規定，裁處原告如原處分所示，於法並
      無違誤。原告猶執前詞指摘原處分不當，訴請撤銷原處分
      ，尚乏依據，為無理由，應予駁回。本案事證已臻明確，
      兩造其餘攻擊及防禦方法，均與本件判決結果不生影響，
      爰不一一論述，併予敘明。　　
七、本件第一審裁判費為300元，依法應由敗訴之原告負擔，且
    係原告於起訴時繳納，爰確定第一審訴訟費用額如主文第2
    項所示。
八、據上論結，本件原告之訴，為無理由，依行政訴訟法第98條
    第1項前段、第237條之7、第237條之8第1項，判決如主文。
中　　華　　民　　國　　111 　年　　6 　　月　　13　　日
　　　　　　　　　行政訴訟庭　法　官　范智達
上為正本係照原本作成。
如不服本判決，應於判決送達後20日內，向本院提出上訴狀並表
明上訴理由（原判決所違背之法令及其具體內容或依訴訟資料可
認為原判決有違背法令之具體事實），其未載明上訴理由者，應
於提出上訴後 20 日內向本院補提理由書（上訴狀及上訴理由書
均須按他造人數附繕本，如未按期補提上訴理由書，則逕予駁回
上訴），並應繳納上訴裁判費新臺幣 750 元。
中　　華　　民　　國　　111 　年　　6 　　月　　 13　 日
　　　　　　　　　　　　　　　書記官　蔡凱如
訴訟費用計算書
項　　　　目　　　　　　　金　額（新臺幣）　　備　註
第一審裁判費　　　　　　　　300元
合        計　　　　　　　　300元